臺灣高雄地方法院刑事判決　　　　　　　　　　　　九十一年度易緝字第一三五號
　　公　訴　人　臺灣高雄地方法院檢察署檢察官
　　被　　　告　甲○○
右列被告因偽造文書案件，經檢察官提起公訴（八十八年度偵字第二一九六一號），
本院判決如左：
    主  文
甲○○共同明知為不實之事項，而使公務員登載於職務上所掌之公文書，足以生損害
於公眾，處有期徒刑參月，如易科罰金，以參佰元折算壹日。
    事  實
一、甲○○明知許景成（已審結）其並無出國之意而有申請護照之必要，竟告訴許景
    成一本護照可賣新臺幣（下同）一萬二千元，願將其中之八千元給付許景成，許
    景成為圖得此利益竟與甲○○基於偽造文書之犯意聯絡及行為分擔，由許景成於
    八十八年七月間某日，在高雄市○○區○○路華陽飯店，將其所有身分證、照片
    、退伍令、戶口名簿等申請護照所須之證件交付甲○○，由甲○○負責至高雄市
    ○○○路四三六號二樓外交部領事事務局高雄辦事處申請許景成護照，以便出售
    牟利；嗣甲○○於八十八年七月十二日，持許景成交付之上開證件，至外交部領
    事事務局高雄辦事處據以申請許景成護照，使不知情之該辦事處承辦護照申請業
    務人員，因不知申請上開護照係用以出售牟利情事，而將其申請事項登載於普通
    護照申請書等文件上，准予核發許景成護照予甲○○，足以生損害於外交部領事
    事務局對於護照管理之正確性。嗣許景成見甲○○遲未告知申辦情形，且不知甲
    ○○去向，始於八十八年八月九日，至偵查機關高雄市政府警察局前鎮分局刑事
    組向該組之承辦人員自首上開犯行而接受裁判，因而得知上情。
二、案經高雄市政府警察局前鎮分局報請臺灣高雄地方法院檢察署檢察官偵查起訴，
    被告經傳拘未著，經本院以九十一年四月三十日高貴刑敬緝字第五一二號通緝書
    通緝，經警緝獲到案。
    理  由
一、訊據被告甲○○矢口否認有右揭犯行，辯稱：並未向許景成拿證件辦護照，亦未
    從中獲利云云。惟查被告甲○○上開犯行業據同案被告許景成於警訊及偵審中均
    供承不諱，復有許景成普通護照申請書影本乙份在卷可稽，參以上開護照申請書
    上之「許景成」簽名與被告許景成於偵查中之簽名筆跡不同，顯見前揭護照並非
    被告本人所親自申請，堪信同案被告許景成之自白與事實相符，而同案被告許景
    成坦承上述犯行於許景成並無益處，反而須因此而受刑事規責，是同案被告許景
    成應無誣陷被告之理。即被告甲○○於緝獲到案時亦自承當時（即八十八年七月
    某日）伊與許景成均很缺錢，伊與許景成二人證件均交付事前應徵之林經理，二
    人各收得五、六千元，愈證同案被告許景成之供述並非子虛。事證明確，被告犯
    行堪以認定，應予依法論科。
二、核被告所為，係犯刑法第二百十四條之使公務員登載不實罪。被告甲○○與同案
    被告許景成間，有犯意之聯絡及行為之分擔，均為共同正犯。爰審酌被告素行尚
    可，為圖小利犯此罪行，該護照亦尚未成為犯罪工具而由他人持之出入國境，有
    內政部警政署入出境管理局九十一年四月二十二日境信昌字第○九一○○二五一
    ○九號函在卷可參，並被告犯後之態度及其他一切情狀，量處如主文所示之刑，
    並諭知易科罰金之折算標準，以示懲儆。
三、被告於行為後，刑法第四十一條業於九十年一月十日修正公布施行，並於同年月
十二日生效，依修正前之刑法第四十一條規定：「犯最重本刑為三年以下有期徒
    刑以下之刑之罪，而受六個月以下有期徒刑或拘役之宣告，因身體、教育、職業
    或家庭之關係，執行顯有困難者，得以一元以上三元以下折算罰金」，惟修正後
    之刑法第四十一條第一項規定「犯最重本刑為五年以下有期徒刑以下之刑之罪，
    而受六個月以下有期徒刑或拘役之宣告，因身體、教育、職業或家庭之關係或其
    他正當理由，執行顯有困難者，得以一元以上三元以下，易科罰金。但確因不執
    行所宣告之刑，難收矯正或難以維持法秩序者，不在此限」。比較上開新舊法，
    修正後之刑法第四十一條第一項就得宣告易科罰金之範圍較修正前之舊法之廣，
    是依刑法第二條第一項前段規定，自應適用裁判時之法律即修正後之刑法第四十
    一條第一項規定宣告易科罰金之折算標準。
據上論斷，應依刑事訴訟法第二百九十九條第一項前段、刑法第二十八條、第二百十
四條、第二條第一項前段、修正後第四十一條第一項，罰金罰鍰提高標準條例第一條
前段、第二條，判決如主文。
本案經檢察官陳俊宏到庭執行職務。
中      華      民      國    九十一    年      六      月    二十八    日
                        臺灣高雄地方法院刑事第六庭
                                      法  官  張世賢
右正本證明與原本無異。
如不服本判決，應於判決送達後十日內，向本院提出上訴狀。
                                      書記官  陳孟瑩
中      華      民      國    九十一    年      六      月    二十八    日
附錄所犯法條：
中華民國刑法第二百一十四條
 (使公務員登載不實罪)
明知為不實之事項，而使公務員登載於職務上所掌之公文書，足以生損害於公眾或他
人者，處三年以下有期徒刑、拘役或五百元以下罰金。
